【裁判字號】    97,訴,969
【裁判日期】    970731
【裁判案由】    違反槍砲彈藥刀械管制條例
【裁判全文】
臺灣高雄地方法院刑事判決               97年度訴字第969號
公  訴  人  臺灣高雄地方法院檢察署檢察官
被      告  甲○○
                    （另案在臺灣高雄監獄執行）
指定辯護人  本院公設辯護人 陳信凱
上列被告因違反槍砲彈藥刀械管制條例案件，經檢察官提起公訴
（97年度偵字第2568號），本院判決如下：
    主  文
甲○○犯非法持有手槍罪，處有期徒刑伍年，併科罰金新臺幣拾
萬元，罰金如易服勞役，以新臺幣貳仟元折算壹日。扣案之奧地
利GLOCK 廠17型口徑9mm 制式自動手槍壹支（槍號：HG023 ，槍
枝管制編號：0000000000，含彈匣貳個）及9mm 制式子彈參拾壹
顆，均沒收。
    事  實
一、甲○○與鄭英俊二人於民國88年間某日，受當時跟隨之大哥
    李奇才（於89年1 月19日死亡）委託，代為寄藏均具有殺傷
    力之克拉克制式手槍1 支（槍枝管制編號0000000000號，含
    彈匣1 個）、子彈8 顆（下稱克拉克制式槍彈）；同具殺傷
    力之烏茲衝鋒槍1 支（槍枝管制編號0000000000號，含彈匣
    2 個）及子彈45顆（下稱烏茲衝鋒槍彈）；及奧地利GLOCK
    廠製17型9mm 制式自動手槍（槍號HG023 、槍枝管制編號00
    00000000、含彈匣2 個）1 支及口徑9mm 制式子彈39顆（下
    稱本案槍彈），二人竟共同基於非法寄藏並持有衝鋒槍、手
    槍及子彈之犯意，將上開槍彈全部藏放在鄭英俊臺南市之某
    住處（二人非法寄藏、持有上開槍彈等罪，業經臺灣高等法
    院臺南分院於96年2 月6 日以95年度重上更(一)字第489 號判
    處有期徒刑，嗣經最高法院於96年4 月19日駁回上訴確定）
    。嗣上開克拉克制式槍彈及烏茲衝鋒槍彈為警查獲，甲○○
    經檢察官聲請羈押獲准，惟於90年1 月31日准予具保停止羈
    押後，因發現警方未扣得本案槍彈，乃前往該藏放槍彈處將
    之取出，另藏放在其高雄市苓雅區○○○路63號6 樓之住處
    。嗣於95年12月中旬某日，復委託袁啟洲代為藏放（所涉違
    反槍砲彈藥刀械管制條例案件另經臺灣臺南地方法院以96年
    度簡字第4254號判處有期徒刑確定）。嗣上開業經起訴之非
    法持有烏茲衝鋒槍彈案件經最後事實審即臺灣高等法院臺南
    分院於96年2 月6 日，以95年度重上更(一)字第489 號判處有
    期徒刑在案，詎甲○○竟仍基於非法持有制式槍彈之犯意，
    而持有本案槍彈。經警方於96年2 月24日凌晨1 時10分許，
    因賭博案件在臺南市○○○街120 巷38號袁啟洲住處搜索時
    ，當場扣得上揭手槍1 支及子彈39顆而查獲。
二、案經臺灣臺南地方法院檢察署檢察官簽分後呈請臺灣高等法
    院檢察署檢察長核轉臺灣高雄地方法院檢察署檢察官偵查起
    訴。
    理  由
一、本件被告甲○○及辯護人對於檢察官所提出之證據，均明示
    同意其證據能力。查證人陳一誠、孫立成、袁啟洲、顏嘉穎
    、王志豪、劉明山於偵查中之證述，均經依法具結，且無顯
    不可信之情況，依刑事訴訟法第159 條之1 第2 項規定，有
    證據能力。另內政部警政署刑事警察局96年3 月12日刑鑑字
    第0960029552號槍彈鑑定書，為槍彈鑑定方面具高度專業及
    公信力之機關依法定程序所製作，與待證事項具有關聯性，
    亦有相當之證明力，依同法第159 條之5 第1 項之規定，認
    適當為證據。又查扣之手槍1 支及子彈39顆，係警方依法搜
    索而扣押取得，該槍彈之拍攝照片，則為單純顯現事物存在
    之狀態，俱有證據能力。至於被告於偵查中之自白，係出於
    自由意志之任意性陳述，非以不正方法取得，亦得為證據。
二、上揭犯罪事實，業據被告於本院審理時坦認不諱，核與證人
    即陳一誠、孫立成、袁啟州、顏嘉穎、王志豪、劉明山等人
    偵查中證述之情節相符，並有扣案奧地利GLOCK 廠製17型
    9mm 制式自動手槍（槍號HG023 、槍枝管制編號0000000000
    、含彈匣2 個）1 支及口徑9mm 制式子彈39顆及臺南市警察
    局第二分局扣押書暨槍枝照片附卷可稽。該扣得之槍彈送內
    政部警政署刑事警察局鑑定，經以性能檢驗法、制式子彈識
    射法、比對顯微鏡比對法鑑定結果，認：「一、送鑑手槍1
    支（含彈匣2 個，槍枝管制編號0000000000），認認係奧地
    利GLOCK 廠製17L 型口徑9mm 制式自動手槍，槍管內具6 條
    右旋來復線，機械性能良好，可擊發同口徑制式子彈，認具
    殺傷力。二、送鑑子彈39顆（試射8 顆），認均係口徑9mm
    之制式子彈，均具殺傷力」一情，有內政部警政署刑事警察
    局96年3 月12日刑鑑字第0960029552號槍彈鑑定書1 份暨所
    附槍彈相片6 張在卷足據，堪認被告之自白與事實相符。
三、按判決應宣示之，但不經言詞辯論之判決，不在此限，刑事
    訴訟法第224 條第1 項定有明文。又裁判製作裁判書者，除
    有特別規定外，應以正本送達於當事人、代理人、辯護人及
    其他受裁判之人，同法第227 條第1 項亦有明定。是裁判如
    經宣示者，於宣示時對外發生效力；如未經宣示、公告時，
    則於該裁判送達於當事人、代理人、辯護人或其他受裁判之
    人時，始對外發生裁判之效力。而經宣示之判決，於最後審
    理事實法院宣示判決後始行發生之事實，既非該法院所得審
    判，即為該案判決之既判力所不及，其既判力對於時間效力
    之範圍，應以最後審理事實法院之宣示判決日為判斷之標準
    （最高法院96年度台上字第7146號判決意旨參照）。本件被
    告雖於審理時自承於88年間即同時受李奇才委託寄藏克拉克
    制式槍彈、烏茲衝鋒槍彈及本案槍彈，而該非法持有烏茲衝
    鋒槍彈一案，於96年2 月6 日經臺灣高等法院臺南分院以95
    年度重上更(一)字第489 號判處有期徒刑，並經最高法院於96
    年4 月19日駁回上訴而確定在案，有該判決書2 件及臺灣高
    等法院被告前案紀錄表存卷可查。被告非法持有烏茲衝鋒槍
    彈之犯行，固與非法持有本案槍彈屬一行為觸犯數罪名之想
    像競合犯，本具有裁判上一罪之關係，但該案件既於96年2
    月6 日經最後事實審之臺灣高等法院臺南分院判處有期徒刑
    在案，詎被告於宣示判決後，仍繼續非法持有本案槍彈，依
    上開說明，此部分即屬新發生之事實，該非法持有槍彈之犯
    行即非前確定判決之效力所及，本院仍應予以審究。從而，
    本案事證明確，被告犯行，堪以認定，應予依法論科。
四、核被告所為，係違反槍砲彈藥刀械管制條例第7 條第4 項未
    經許可持有手槍罪、及同條例第第12條第4 項未經許可持有
    子彈罪。起訴事實固載認被告係自90年間某日起，受不詳之
    成年人委託而寄藏上開槍彈等情，惟該96年2 月5 日前非法
    持有槍彈之犯行，如上說明，為前案確定判決效力所及，依
    刑事訴訟法第302 條第1 款之規定，本應判決免訴，惟起訴
    意旨認與上開論罪部分有繼續犯之實質上一罪關係，爰不另
    為免訴之諭知。另被告既於前案宣示判決後繼續持有本案槍
    彈，自非另有受寄之行為，核與寄藏罪之構成要件有間，僅
    能論以持有之罪名，起訴意旨認應論以寄藏槍彈之罪，尚有
    誤會，均附此敘明。被告未經許可而同時持有手槍及子彈，
    係以一行為觸犯二構成要件相異之罪名，為想像競合犯，應
    依刑法第55條之規定，從一重論以槍砲彈藥刀械管制條例第
    7 條第4 項之非法持有手槍罪。審酌被告明知槍彈係列管之
    違禁物，非經中央主管機關許可，不得持有，竟受託代人寄
    藏，因警查緝時未及發現尚有本案槍彈，具保停止羈押後再
    取出另行藏放，直至前案最後事實審宣示判決後，仍繼續非
    法持有，對社會治安潛藏一定之危害，本應嚴其刑責；惟考
    量其犯罪後坦白承認，態度尚可，本件應予論罪之非法持有
    槍彈事實，時間僅有10餘日，尚屬短暫，且未發現用犯他案
    等一切情狀，爰從輕量處如主文所示之刑，併科罰金部分並
    諭知易服勞役之折算標準。上開扣案之制式手槍1 支及子彈
    31顆，經鑑定均具有殺傷力，業如前述，為槍砲彈藥刀械管
    制條例第4 條第1 項第1 款所規定之槍彈，依該條例第5條
    規定，屬非經中央主管機關許可不得持有之違禁物，爰依刑
    法第38條第1 項第1 款規定，予以宣告沒收。至原另扣案之
    子彈8 顆，因鑑驗試射業已滅失，自毋庸為沒收之宣告，併
    予敘明。
據上論斷，應依刑事訴訟法299 條第1 項前段，槍砲彈藥刀械管
制條例第7 條第4 項、第12條第4 項，刑法第11條前段、第55條
、第42條第3 項、第38條第1 項第1 款，判決如主文。
本案經檢察官乙○○到庭執行職務。
中    華    民    國    97    年    7     月    31    日
                  刑事第五庭  審判長法  官  黃建榮
                                    法  官  李殷君
                                    法  官  李嘉益
以上正本證明與原本無異。
如不服本判決應於收受本判決後10日內向本院提出上訴書狀，並
應敘述具體理由，如未敘述上訴理由者，應於上訴期間屆滿後20
日內補提理由書狀於本院（均須按他造當事人之人數附繕本）「
切勿逕送上級法院」。
中    華    民    國    97    年    7     月    31    日
                                    書記官  郭南宏
附錄本案論罪法條全文：
槍砲彈藥刀械管制條例第7條
  未經許可，製造、販賣或運輸火砲、肩射武器、機關槍、衝鋒槍
  、卡柄槍、自動步槍、普通步槍、馬槍、手槍或各類砲彈、炸彈
  、爆裂物者，處死刑、無期徒刑或7年以上有期徒刑；處徒刑者
  ，併科新台幣3千萬元以下罰金。
  未經許可，轉讓、出租或出借前項所列槍砲、彈藥者，處無期徒
  刑或5年以上有期徒刑，併科新台幣1千萬元以下罰金。
  意圖供自己或他人犯罪之用，而犯前二項之罪者，處死刑或無期
  徒刑；處徒刑者，併科新台幣5千萬元以下罰金。
  未經許可，持有、寄藏或意圖販賣而陳列第1項所列槍砲、彈藥
  者，處 5 年以上有期徒刑，併科新台幣 1 千萬元以下罰金。
  第 1 項至第 3 項之未遂犯罰之。
槍砲彈藥刀械管制條例第12條
  未經許可，製造、販賣或運輸子彈者，處1年以上7年以下有期徒
  刑，併科新台幣 500 萬元以下罰金。
  未經許可，轉讓、出租或出借子彈者，處6月以上5年以下有期徒
  刑，併科新台幣 300 萬元以下罰金。
  意圖供自己或他人犯罪之用，而犯前二項之罪者，處3年以上10
  年以下有期徒刑，併科新台幣 700 萬元以下罰金。
  未經許可，持有、寄藏或意圖販賣而陳列子彈者，處5年以下有
  期徒刑，併科新台幣 300 萬元以下罰金。
  第 1 項至第 3 項之未遂犯罰之。


司法院資訊處製作；財團法人民間司法改革基金會備份。
